臺灣板橋地方法院刑事判決　　　　　 95年度交簡上字第144號
上　訴　人　臺灣板橋地方法院檢察署檢察官
被　　　告　乙○○
　　　　　　　　　　樓
上列上訴人因被告過失傷害案件，不服本院交通法庭中華民國95
年8 月31日95年度交簡字第1011號第一審判決（聲請簡易判決處
刑案號：臺灣板橋地方法院檢察署95年度偵字第17465 號），提
起上訴，嗣因被告就被訴事實為有罪之陳述，本院管轄之第二審
合議庭改依簡式審判程序進行，判決如下：
    主  文
原判決撤銷。
乙○○因過失傷害人，處拘役拾伍日，如易科罰金，以銀元佰
元折算壹日。緩刑貳年。
    事  實
一、乙○○考領有普通小型車之駕駛執照，其於民國95年5 月14
    日下午1 時30分許，駕駛車牌號碼2C-5769 號自小客車，停
    放在臺北縣永和市○○路98號之統一超商前時，欲下車購物
    ，原應注意汽車停車向外開啟車門時，應注意行人、車輛，
    並讓其先行，而當時天氣晴朗，日間有自然光線，道路無任
    何缺陷與障礙，視距良好，並無不能注意之情事，詎乙○○
    竟疏於注意，於停車後開啟駕駛座之車門時，竟未注意往來
    之車輛，並讓其先行，即貿然開啟車門，適有甲○○騎乘車
    牌號碼UYX-463 號輕型機車，後載其女呂孟潔，沿竹林路由
    西向東行駛而來，於行經上開地點時，見乙○○突然開啟車
    門，遂未及煞車或閃避，其機車右側即撞及乙○○所停自小
    客車之左前車門（即駕駛座車門），致甲○○與呂孟潔人車
    倒地，甲○○受有左肩鎖骨骨折之傷害。乙○○於肇事後，
    先將甲○○送往醫院治療，並於同日下午6 時30分許向警局
    報案，對於未發覺之犯罪，主動向處理警員告知其係駕車肇
    事者，並接受本院裁判。
二、案經甲○○訴由臺北縣政府警察局永和分局報告臺灣板橋地
    方法院檢察署檢察官偵查而聲請簡易判決處刑。
    理  由
壹、程序方面：
    按本件被告乙○○所犯係死刑、無期徒刑、最輕本刑為3 年
    以上有期徒刑以外之罪，其於準備程序就前揭被訴事實為有
    罪之陳述，經法官告知簡式審判程序之旨，並聽取其與公訴
    檢察官之意見後，本院認無不得或不宜改依簡式審判程序進
    行之處，爰依刑事訴訟法第273 條之1 第1 項，裁定本件進
    行簡式審判程序，合先敘明。
貳、實體方面：
  一、認定事實部分：
      訊據被告乙○○對於前揭犯罪事實均已坦承不諱，本院復
      審酌：
    (一)被告駕駛前揭自小客車停車後，欲下車購物，即貿然開啟
      前揭車門，致告訴人甲○○所騎機車（其後搭載其女呂孟
      潔）於上開時、地不及煞車或閃避，因而撞及該車門，致
      告訴人受有前揭傷害之事實，除據被告於警詢、偵查及本
      院審理中均坦承無訛外，並經告訴人於警詢中指述綦詳，
      且有臺北縣政府警察局永和分局道路交通事故現場圖、道
      路交通事故調查報告表(一)、(二)各1 份及肇事現場暨車損照
      片14幀在卷可稽；而告訴人確係因本件車禍致受有前揭傷
      害等情，則有天主教耕莘醫院永和分院醫院及國立臺灣大
      學醫學院附設醫院出具之診斷證明書各1 紙附卷為憑，均
      堪認屬真實。
    (二)按「汽車停車向外開啟車門時，應注意行人、車輛，並讓
      其先行」，修正前道路交通安全規則第112 條第1 項第15
      款定有明文（按：現該款規定已移列於同規則第112 條第
      3 項），被告既領有普通小型車之駕駛執照，對於上開道
      路交通規則之規定自無不知之理。經查，被告停車後欲下
      車購物，即貿然開啟車門，致發生前揭車禍之事實，業如
      前述，顯見被告於開啟車門當時，應有疏於注意車輛並讓
      其先行之情形無疑。再依前揭道路交通事故調查報告(一)所
      載，案發當時天氣晴朗，日間有自然光線，道路無任何缺
      陷與障礙，視距良好，並無不能注意之情事，被告如能依
      規定注意開啟車門，當可避免本件車禍之發生，惟被告竟
      仍貿然開啟車門，其有過失行為當甚明顯。
    (三)綜上所述，被告就本件車禍之發生確有前述之過失行為，
      且其之過失行為確使告訴人受有前揭傷害，是被告之過失
      行為與告訴人之受傷結果間，應具有相當因果關係無疑。
      從而，被告所為之自白核與事實相符，其自白當可採信，
      是本件事證已臻明確，被告之犯行應堪認定。
  二、論罪部分：
    (一)嗣於被告行為後，刑法第33條第5 款關於罰金刑之規定、
      第41條第1 項關於易科罰金折算標準之規定、第62條前段
      關於自首之規定，均已於94年2 月2 日修正公布，並自95
      年7 月1 日施行；另刑法施行法已於95年6 月14日增訂該
      法第1 條之1 規定，亦同自95年7 月1 日施行，其將刑法
      分則所定罰金之貨幣單位均改為新台幣，並分別提高為3
      倍或30倍。按同於95年7 月1 日修正施行之刑法第2條 規
      定，乃係關於新舊法比較適用之準據法，其本身無關行為
      可罰性要件之變更，故於95年7 月1 日前揭法律修正施行
      後，如有涉及比較新舊法之問題，即應逕依修正後刑法第
      2 條第1 項規定，為「從舊從輕」之比較（參見最高法院
      95年度第8 次刑事庭會議決議意旨）。茲分述如下：
      1.刑法分則編各罪所定罰金之貨幣單位原為銀元，且依修
        正前刑法第33條第5 款規定，罰金刑為1 銀元以上，而
        有關罰金倍數之調整及銀元與新台幣之折算標準，則定
        有「罰金罰鍰提高標準條例」及「現行法規所定貨幣單
        位折算新台幣條例」，除罰金以1 銀元折算3 元新台幣
        外，並將72年6 月26日以前修正之刑法部分條文罰金數
        額提高10倍，其後修正者則不再提高倍數；嗣修正後刑
        法第33條第5 款則將罰金刑提高為新台幣1 千元以上，
        並以百元計算之，且因刑法第33條第5 款所定罰金貨幣
        單位既已改為新台幣，刑法分則編各罪所定罰金之貨幣
        單位亦應配合修正為新台幣，且考量刑法修正施行後，
        不再適用「現行法規所定貨幣單位折算新台幣條例」，
        為使刑法分則編各罪所定罰金之最高數額與刑法修正前
        趨於一致，爰增訂刑法施行法第1 條之1 規定，將刑法
        分則編各罪所定罰金之貨幣單位均改為新台幣，並將72
        年6 月26日以前修正之刑法部分條文罰金數額提高為30
        倍，其後修正者則提高為3 倍。是以刑法分則編各罪所
        定罰金刑之最高數額，於上開規定修正後仍屬一致，並
        無不同；但其罰金刑之最低數額，則比修正前提高，從
        而自以修正前之規定較為有利。
      2.修正後刑法第41條第1 項前段關於得易科罰金之折算標
        準，由「得以1 元以上3 元以下折算1 日」（按：此規
        定配合修正前罰金罰鍰提高標準條例第2 條【現已刪除
        】規定，就其原定數額提高為100 倍折算1 日，則最高
        應以銀元300 元折算1 日，經折算為新台幣後，應以新
        台幣900 元折算1 日），提高為「以新台幣1 千元、2
        千元或3 千元折算1 日」，並刪除「因身體、教育、職
        業、家庭之關係或其他正當事由，執行顯有困難」之條
        件。是以修正前關於易科罰金之折算標準金額較低，自
        係較為有利。
      3.修正後刑法第62條前段關於自首之規定，由「應」減輕
        其刑修正為「得」減輕其刑，是以修正前有關自首減刑
        之規定既係「必減」，而非僅係「得減」，自係較為有
        利。
      4.準此而論，前揭刑法施行法第1 條之1 之增訂及刑法第
        33條第5 款之修正，乃係刑法分則編各罪所定罰金刑之
        刑罰法律效果之變更；前揭刑法第41條第1 項易科罰金
        折算標準規定之修正，則相當於科刑規範事項之變更；
        前揭刑法第62條前段自首規定之修正，屬於科刑規範事
        項之變更，自應依刑法第2 條第1 項規定，綜合罪刑全
        部結果，整體為新舊法之「從舊從輕」比較（參見最高
        法院24年上字第4634號判例意旨、27年上字第261 號判
        例意旨）。核被告所為，如適用修正前有關罰金刑、易
        科罰金折算標準之規定，對被告均較屬有利，且適用修
        正前自首之規定，對被告亦較屬有利。故經綜合比較新
        舊法結果，應均以舊法對被告有利，自應整體依刑法第
        2 條第1 項前段規定，適用行為時之修正前刑法等規定
        ，合先敘明。
      (二)核被告所為，係犯刑法第284 條第1 項前段過失傷害罪
        。被告於肇事後，先將告訴人送往醫院治療，並於同日
        下午6 時30分許向警局報案，對於未發覺之犯罪，主動
        向處理警員告知其係駕車肇事者，並接受本院裁判，此
        除經被告於本院審理時供明在卷外，並核與告訴人於警
        詢中所供相符，是被告核已自首，依修正前刑法第62條
        前段規定，減輕其刑。
      (三)至告訴人聲請上訴意旨固稱：告訴人所受前揭傷害之傷
        勢嚴重，經開刀診治，仍無法根治（必須置換人工骨）
        ，告訴人所受傷勢乃屬顯難治癒之重傷云云。惟查，經
        本院向臺灣大學醫學院附設醫院函詢告訴人受傷之具體
        情形及是否可以痊癒等節，該醫院函覆略以：告訴人為
        左側鎖骨骨折，首先採用保守治療，但失敗，故建議手
        術治療，因骨折已有一段時日，手術時為增加成功機率
        ，使用人工骨填塞，並非置換人工骨頭。告訴人之傷勢
        應可痊癒，但目前尚不能斷言，仍需繼續觀察等語，此
        有該醫院95年11月17日校附醫秘字第0950213657號函1
        份在卷可稽，足見告訴人並無所謂置換人工骨頭之情形
        ，而其所受前揭傷勢應有痊癒之相當可能，自難認有所
        謂重大不治或難治之重傷情形。告訴人執此聲請檢察官
        上訴，尚無足取。
  三、撤銷原審判決之理由：
      原審認本件被告所涉事證明確，予以論罪科刑，固非無見
      。惟被告於本件犯罪被發覺之前，主動向處理警員報案，
      並接受本院裁判，核其所為已屬自首，依法應減輕其刑，
      業如前述，原審判決未予認定被告成立自首而減輕其刑，
      容有未洽。是以檢察官上訴指稱告訴人所受應屬重傷，且
      復稱原審量刑過輕云云，本院經核均固認屬無據，但原審
      判決既有上開可議之處，仍應由本院予以撤銷改判。
  四、科刑部分：
      本院審酌被告貿然開啟車門，致告訴人受有前揭傷勢，被
      告違反注意義務之程度非輕，且告訴人受有前揭傷害後，
      依前揭診斷證明書所載，除已接受鎖骨骨折開放性復位術
      手術外，尚須門診持續追蹤治療，其骨折癒合需3 至6 個
      月，其間肩膀活動多有限制，足見對告訴人身體及精神上
      所造成之痛苦洵非輕微，自不言可喻，被告所為自應受有
      相當程度之刑事非難；惟另考量被告於犯後已能坦承犯行
      ，而其並無任何前科紀錄，此有臺灣高等法院被告前案紀
      錄表1 份在卷可按，素行應非不良，且其於本院審理時業
      與告訴人達成和解，並已依約全數賠償告訴人，此經被告
      與告訴人於本院審理時陳明在卷，並有和解書、匯款回條
      傳真及本院刑事案件電話紀錄查詢表各1 份在卷可佐，足
      見被告尚知盡力彌補其所造成之損害等一切情狀，酌情量
      處如主文所示之刑，並依修正前刑法第41條第1 項前段規
      定，諭知易科罰金之折算標準，以資懲儆。
  五、緩刑部分：
      被告未曾因故意犯罪，受有期徒刑以上刑之宣告，業如前
      述，其因一時不慎致罹刑章，經此教訓後，當知所警惕，
      且於本院審理中業與告訴人達成和解，足見被告尚知盡力
      彌補其所造成之損害，是本院認尚無逕對被告施以短期自
      由刑之必要，自可先賦予被告適當之社會處遇，以期其能
      有效回歸社會，故上開對被告宣告之刑，以暫不執行為適
      當，爰依刑法第74條第1 項第1 款規定（按：本條規定亦
      於95年7 月1 日修正施行，惟參照最高法院前揭決議意旨
      ，直接適用修正後之該條款規定即可），諭知緩刑2 年，
      以啟自新。
據上論斷，依刑事訴訟法455 條之1 第3 項、第369 條第1 項前
段、第364 條、第299 條第1 項前段、第273 條之1 第1 項、刑
法第284 條第1 項前段、第2 條第1 項前段、修正前刑法第62條
前段、第41條第1 項前段、刑法第74條第1 條第1 款，罰金罰鍰
提高標準條例第1 條前段、修正前罰金罰鍰提高標準條例第2 條
，判決如主文。
本案經檢察官楊展庚到庭執行職務。
中　　華　　民　　國　　96　　年　　1 　　月　　12　　日
                  交通法庭      審判長法官  戴嘉清
                                      法官  林晏鵬
                                      法官  陳信旗
本判決不得上訴。
以上為正本，係照原本作成證明與原本無異。
　　　　　　　　　　　　　　  　　　書記官　陳昭綾
中　　華　　民　　國　　96　　年　　1 　　月　　12　　日
附錄本判決論罪科刑之法條：
刑法第284 條第1 項
    因過失傷害人者，處6 月以下有期徒刑、拘役或5 百元以下
    罰金，致重傷者，處1 年以下有期徒刑、拘役或5 百元以下
    罰金。
